臺灣板橋地方法院刑事判決　　　　　　　　　　　　　九十年度易字第三六七四號
　　公　訴　人　臺灣板橋地方法院檢察署檢察官
　　被　　　告　良暉機電工程股份有限公司
　　代　表　人　戊○○
　　被　　　告　丙○○
　　選任辯護人　林世芬
右列被告因違反就業服務法案件，經檢察官提起公訴（九十年度偵字第三三七○號、
第一八一二九號），本院判決如左：
    主  文
良暉機電工程股份有限公司其總經理因執行業務違反雇主不得聘僱未經許可之外國人
之規定，其聘僱人數為一人，科罰金新臺幣參萬元。
丙○○法人之總經理，因執行業務違反雇主不得聘僱未經許可之外國人之規定，其聘
僱人數為一人，科罰金新台幣萬元，如易服勞役以新台幣玖佰元即銀元佰元折算
壹日。
    事  實
一丙○○係設於台北縣樹林市○○街九號良暉機電工程股份有限公司（以下簡稱良暉
  公司）之總經理，亦為該公司之實際負責人，明知雇主不得聘僱未經許可之外國人
  ，竟因執行良暉公司之業務，於民國九十年一月二日起，以月薪新台幣（下同）二
  萬元之代價，聘僱未經許可之印尼國籍外國人ＨＯＫ  ＬＡＩ，在上開良暉公司工
  廠內，從事板金作業員之工作。迄九十年一月八日十四時五十分許，為警在該良暉
  公司內查獲。
二案經臺北縣警察局樹林分局就丙○○部分移送臺灣板橋地方法院檢察署檢察官偵查
  後，復由同署檢察官就良暉公司部分自動檢舉偵辦，一併提起公訴。
    理  由
一認定犯罪事實所憑之證據及理由
  (一)被告丙○○係良暉公司總經理且為實際負責人，已據該被告丙○○及良暉公司名
    義負責人戊○○一致供證在卷。
  (二)關於被告丙○○有於右揭時地聘僱ＨＯＫ  ＬＡＩ之事實，除據被告丙○○自承
    在卷外，並經證人即良暉公司領班丁○○於本院中以及該印尼籍勞工ＨＯＫ  Ｌ
    ＡＩ於警訊中，證述屬實。
  (三)依該印尼籍外勞ＨＯＫ  ＬＡＩ於警訊中所言，伊既係於一九九六年（民國八十
    五年）十一月五日持「停留簽證」入境，且其來台之目的為「觀光」（見偵查卷
    第十四頁），則參諸外國護照簽證條例第五條及第八條之規定，可見該ＨＯＫ
    ＬＡＩ其人顯係持外國護照入境，要無庸疑。
  (四)被告丙○○雖辯稱：該印尼籍外國人ＨＯＫ  ＬＡＩ自稱係印尼華僑，騙伊說有
    中華民國護照，放在中南部朋友家裡，要等放假日再回去拿，且其台語講得很好
    ，伊因疏於查證始予聘僱云云。惟查：
    據證人即參與查獲本案之台北縣警察局員警乙○○於本院審理中稱：該外籍勞
      工是與渠等說國語，但有一點腔調，不太標準，口音怪怪的等語；而另一證人
      即參與查獲本案台北縣警察局樹林分局警員甲○○初於檢察官偵查中亦稱：該
      外勞稍微會一點台語，國語講得不太標準；嗣於本院審理中復稱：該外籍勞工
      口音一聽即知怪怪的等情。是渠等所言，與被告丙○○所述該外籍勞工台詞流
      利之情節，即有出入。
    被告雖以該外籍勞工ＨＯＫ  ＬＡＩ有向伊告稱其為華僑，然華僑未必均具有
      中華民國國籍或持有中華民國護照，此為盡人皆知之事，被告丙○○既自承該
      外籍勞工ＨＯＫ  ＬＡＩ並未向伊出示所持用之護照，且伊之前又有合法雇用
      其他四位外籍勞工，伊對於本國與外籍勞工之辨識及區別，應較一般人更具經
      驗，乃伊竟會相信該外籍勞工ＨＯＫ  ＬＡＩ之所言，實屬有違常情。
    況據證人即前述查獲本案之台北縣警察局員警乙○○於本院審理中所稱：本件
      係被告良暉公司裡的人出面檢舉說渠工廠有持觀光護照之外籍勞工，渠等始前
      往調查。第一次去沒有抓到，是隔幾天再去第二次才抓到等語之情節觀之，若
      連被告良暉公司之員工均已知悉該ＨＯＫ  ＬＡＩ為外國人，則以身為良暉公
      司實際負責人之被告丙○○，又豈有不知之理。
    由上所述，被告丙○○對於ＨＯＫ  ＬＡＩ係屬外國人，且不具本國國籍乙節
      ，應有認識。渠前揭所辯，顯係卸責之詞，洵無足取。
  (五)再者，該外籍勞工ＨＯＫ  ＬＡＩ係未經主管機關行政院勞工委員會許可聘僱之
    人，此亦有行政院勞工委員會九十年三月十六日台九十勞職外字第○二二○四四
    一號函在卷足憑。
  (六)綜上查證，本件被告良暉公司之實際負責人即被告丙○○有如事實欄所載聘僱Ｈ
    ＯＫ  ＬＡＩ外籍勞工之事證，已臻明確，其犯行堪以認定。
二論罪科刑之理由
  (一)按外國人未經雇主申請許可，不得在中華民國境內工作，且雇主不得聘僱未經許
    可之外國人，違反者應處以刑罰；又法人之受僱人因執行業務而犯此罪者，該法
    人亦應科以罰金，就業服務法第四十二條及第五十三條第一款及第五十八條第一
    項、第二項，分別定有明文。
  (二)本件被告丙○○係良暉公司總經理，因執行業務而違反上開就業服務法第五十三
    條第一款規定，聘僱未經許可之外國人工作，人數為一人，除其自身應依同法第
    五十八條第一項前段論科外，其所屬之良暉公司因其執行業務違反雇主不得聘僱
    未經許可之外國人之規定，亦應依同法第五十八第二項科以罰金。
  (三)爰審酌被告丙○○前無不良素行，其僱用未經許可之外國人雖足以影響本國人民
    之就業機會，惟其亦係由於國內勞工短缺，一時僱工不易，方出此下策，以及其
    犯罪手段，併渠於犯罪後始終否認犯行，不知悛悔等一切情狀，量處如主文第二
    項所示之刑，並諭知易服勞役之折算標準。
  (四)又被告丙○○係良暉公司之總經理，其因執行業務犯上開就業服務法第五十八條
    第一項後段之罪，依同條第二項規定，對於良暉公司亦應科以同條第一項所定罰
    金之刑，爰併宣告如主文第一項所示。
三適用之法律
  (一)刑事訴訟法第二百九十九條第一項前段。
  (二)就業服務法第五十八條第一項前段、第二項。
  (三)刑法第十一條前段、第四十二條第二項。
  (四)罰金罰鍰提高標準條例第二條。
  (五)現行法規所定貨幣單位折算新台幣條例第二條。
本案經檢察官簡美慧到庭執行職務。
中      華      民      國    九十一    年      一      月      四      日
                              臺灣板橋地方法院刑事第五庭
                                  法  官    余來炎
右正本證明與原本無異。
如不服本判決，應於判決送達後十日內向本院提出上訴狀 (應附繕本) ，上訴於
臺灣高等法院。
                                  書記官    白俊傑
中      華      民      國    九十一    年      一      月       九     日
附錄本案論罪科刑法條全文
就業服務法第五十八條
違反第五十三條第一款、第二款或第三款規定，其聘僱或留用人數為一人者，處六月
以下有期徒刑、拘役或科或併科新台幣九萬元以下罰金；其聘僱或留用人數為二人以
上者，處三年以下有期徒刑、拘役或科或併科新台幣三十萬元以下罰金。
法人之代表人、法人或自然人之代理人、受僱人或其他從業人員，因執行業務犯前項
之罪者，除處罰其行為人外，對該法人或自然人亦科以前項之罰金。
